臺灣高等法院刑事判決
                                   108年度上訴字第3954號
上  訴  人 
即  被  告  葉柏恆


指定辯護人  本院公設辯護人郭書益
上列上訴人即被告因違反毒品危害防制條例案件，不服臺灣新北
地方法院108年度訴字第119號，中華民國108年8月21日第一審判
決（起訴案號：臺灣新北地方檢察署107年度偵字第19065 號）
，提起上訴，本院判決如下：
    主  文
上訴駁回。
    事  實
一、葉柏恆明知甲基安非他命為毒品危害防制條例列管之第二級
    毒品，不得持有及販賣，仍為下列行為：
  ㈠葉柏恆意圖營利，基於販賣第二級毒品甲基安非他命之犯意
    ，於民國107 年3 月28日上午7 時許，以其所有之門號0000
    000000號行動電話，透過臉書通訊軟體Messenger 與蔡安傑
    持用門號0000000000號行動電話聯繫，約定以新臺幣（下同
    ）500元之對價，販賣甲基安非他命0.5公克，而於同日上午
    8 時許，在新北市蘆洲區永平公園旁之全家便利商店前，將
    甲基安非他命0.5公克交付蔡安傑，當場收取價金500元。
  ㈡葉柏恆意圖營利，基於販賣第二級毒品甲基安非他命之犯意
    ，於107 年3 月29日晚間11時21分許，以其所有之門號0000
    000000號行動電話，透過臉書通訊軟體Messenger 與蔡安傑
    持用門號0000000000號行動電話聯繫，約定以700元之對價
    販賣甲基安非他命0.7公克，而於107 年3 月30日凌晨1時許
    ，在新北市三重區正義北路33巷旁，將甲基安非他命0.7公
    克交付蔡安傑，當場收取價金700元。
  ㈢嗣於107 年6 月13日晚間10時25分許，為警持搜索票在新北
    市○○區○○街00巷00號7 樓葉柏恆住處執行搜索，扣得行動電
    話1 支（含門號0000000000號通話晶片卡1 枚）而查獲。
二、案經新北市政府警察局三重分局報請臺灣新北地方檢察署檢
    察官偵查起訴。
    理  由
壹、證據能力：
    本件認定犯罪事實所引用之證據，皆無證據證明係公務員違
    背法定程序所取得。又檢察官及辯護人於本院審理時同意作
    為證據（本院卷第102至103頁），被告葉柏恆於本院審理時
    經合法傳喚，無正當理由不到庭，應認無異議，本院審酌該
    等證據製作時之情況，尚無顯不可信與不得作為證據之情形
    ，亦無違法不當與證明力明顯過低之瑕疵，且與待證事實具
    有關聯性，認為以之作為證據應屬適當，依刑事訴訟法第15
    8條之4反面解釋及第159條之5規定，認均有證據能力。
貳、實體部分：
一、認定犯罪事實之證據及理由：
  ㈠上揭事實，業據被告於警詢、檢察官訊問及原審審理時坦承
    不諱（臺灣新北地方檢察署107 年度偵字第19065號偵查卷
    宗【下稱偵卷】第10至12、163至164頁、原審卷第156、187
    、223頁），核與證人蔡安傑於警詢、檢察官訊問時具結證
    述之情節相符（偵卷第16至20、24至25、192至193頁），並
    有行動電話1支（含門號0000000000號通話晶片卡1枚）扣案
    及新北市政府警察局三重分局搜索扣押筆錄、扣押物品目錄
    表附卷可資佐證（偵卷第35至39頁），暨被告與蔡安傑之臉
    書通訊軟體Messenger 對話紀錄翻拍照片7 張、查緝照片6
    張、監視錄影畫面翻拍照片10張、蔡安傑指認照片1張在卷
    足稽（偵卷第47至75頁）。以上俱徵被告前揭任意性自白與
    事實相符。
  ㈡又政府相關機關對於查緝販賣毒品無不嚴格執行，尤以販賣
    毒品係重罪，並非可公然從事之重大違法行為，若無利可圖
    ，一般持有毒品者，當不至輕易將所持有之毒品交付他人，
    況毒品價格不貲、物稀價昂，亦無公定之價格，並得任意分
    裝增減分量，每次買賣價量，亦可能隨時依雙方間之關係深
    淺、資力、需求量及對行情之認知、來源是否充裕、查緝是
    否嚴密等，異其標準，並隨時機動調整，非可一概而論，是
    販賣毒品之淨利得，委難查得實情，而販賣之人從價差或量
    差中牟利方式雖有不同，然其意圖營利之非法販賣行為則無
    二致。故凡為販賣之不法行為者，其販入之價格必較售出之
    價格低廉，而有從中賺取買賣差價或量差以牟利之意圖及事
    實，應屬符合論理法則而不違背社會通常經驗之合理判斷。
    復由證人蔡安傑歷次證述情節，其與被告並無特殊情誼或至
    親關係，被告於原審審理時亦坦承：伊販賣甲基安非他命予
    蔡安傑2 次，皆有從中抽取一些供自己施用後，再以原價出
    售予蔡安傑等語（原審卷第224頁），益徵被告藉由販賣第
    二級毒品甲基安非他命賺取量差，其主觀上確有營利之意圖
    甚明。
  ㈢綜上，本件事證明確，被告犯行堪予認定，應依法論科。 　
    　
二、論罪：
　㈠核被告所為，係犯毒品危害防制條例第4條第2項之販賣第二
    級毒品罪（共二罪）。
  ㈡被告各次販賣第二級毒品甲基安非他命前後持有第二級毒品
    甲基安非他命之低度行為，為販賣之高度行為所吸收，不另
    論罪。
  ㈢被告前後二次販賣第二級毒品犯行，犯意各別，行為互殊，
    應予分論併罰。
　㈣被告前因詐欺案件，經臺灣新北地方法院以105 年度簡上字
    第1084號判處有期徒刑4 月確定，於106 年4 月25日易科罰
    金執行完畢，有本院被告前案紀錄表可參，其於徒刑執行完
    畢後，5年內故意再犯本件有期徒刑以上之罪，為累犯。惟
    被告行為後司法院大法官已於108年2月22日作成釋字第775
    號解釋，認有關累犯加重本刑部分，不生違反憲法一行為不
    二罰原則之問題。惟其不分情節，基於累犯者有其特別惡性
    及對刑罰反應力薄弱等立法理由，一律須加重最低本刑，於
    不符合刑法第59條所定要件之情形下，致生行為人所受之刑
    罰超過其所應負擔罪責之個案，其人身自由因此遭受過苛之
    侵害部分，對人民受憲法第8條保障之人身自由所為限制，
    不符憲法罪刑相當原則，牴觸憲法第23條比例原則。於此範
    圍內，有關機關應自本解釋公布之日起2年內，依本解釋意
    旨修正之。於修正前，為避免發生上述罪刑不相當之情形，
    法院就該個案應依本解釋意旨，裁量是否加重最低本刑（司
    法院釋字第775號解釋意旨參照）。經查，被告前開構成累
    犯之前科係詐欺案件，與本案販賣毒品罪之罪質不同，侵害
    法益相異，犯罪時間亦有相當之間隔，且係易科罰金執行完
    畢，尚無確切事證足認被告有何特別之重大惡性，或對刑罰
    之反應力薄弱等教化上之特殊原因，是綜觀全案情節，對比
    本案罪名之法定刑，其罪刑應屬相當，依上述解釋意旨，自
    無再依刑法第47條第1 項規定加重其刑之必要，而於量刑時
    依刑法第57條之規定，於法定刑內再予斟酌即可。
  ㈤被告就本件販賣第二級毒品犯行，於警詢、檢察官訊問及原
    審審理時均自白犯罪（偵卷第10至12、163至164頁、原審卷
    第156、187、223頁），應依毒品危害防制條例第17條第2 
    項規定，各減輕其刑。
　㈥再按犯第4條至第8條、第10條或第11條之罪，供出毒品來源
    ，因而查獲其他正犯或共犯者，減輕或免除其刑，亦據毒品
    危害防制條例第17條第1 項規定甚明。其立法理由係為有效
    追查毒品來源，基於鼓勵具體提供毒品上游資訊，以利追查
    ，而得斷絕毒品供給，杜絕毒品泛濫，須行為人願意供出毒
    品來源之上手，因而查獲其他正犯或共犯者，始可邀減輕或
    免除其刑之寬典。而所稱供出毒品來源因而查獲，係指被告
    供出毒品來源之具體事證，使有偵查或調查犯罪職權之公務
    員知悉而發動偵查或調查，並因而查獲而言。其中所言「查
    獲」，除指查獲該其他正犯或共犯外，並兼及被告所指其毒
    品來源其事（最高法院105 年度台上字第554號、100年度台
    上字第4787號判決意旨參照）。經查，被告就其本案販賣第
    二級毒品甲基安非他命犯行，於警詢時供出毒品來源為簡正
    宜，乃由新北市政府警察局三重分局報請臺灣新北地方檢察
    署檢察官指揮偵辦，於107 年9 月10日持臺灣新北地方檢察
    署核發之拘票，在桃園市○○區○○街0號對簡正宜執行拘提，
    並經其同意搜索，扣得吸食器1組、玻璃球吸食器2個、毒品
    分裝杓1支、毒品分裝袋8個、電子磅秤1 台、毒品殘渣袋1
    個，而於107年11月13日以新北警重刑字第1073428134號，
    以簡正宜涉犯毒品危害防制條例第4條第2項販賣第二級毒品
    甲基安非他命罪嫌，報請臺灣新北地方檢察署檢察官偵查，
    有新北市政府警察局三重分局108 年7 月17日新北警重刑字
    第1083479451號函暨所附107年11月13日新北警重刑字第107
    3428134號刑事案件報告書附卷足供參憑（原審卷第201、20
    5至207頁），即已查獲。是被告所犯販賣第二級毒品二罪，
    均應依毒品危害防制條例第17條第1項規定，減輕其刑，並
    依刑法第70條、第71條第2項規定，先依較少之數減輕後，
    遞減輕之。
　㈦又犯罪之情狀顯可憫恕，認科以最低度刑仍嫌過重者，得酌
    量減輕其刑，刑法第59條定有明文。考其立法意旨，科刑時
    原即應依同法第57條規定審酌一切情狀，尤應注意該條各款
    所列事項，以為量刑標準。刑法第59條所謂「犯罪之情狀顯
    可憫恕」，自係指裁判者審酌第57條各款所列事項以及其他
    一切與犯罪有關之情狀之結果，認其犯罪足堪憫恕者而言（
    即犯罪另有其特殊之原因與環境等等），即必於審酌一切之
    犯罪情狀，在客觀上顯然足以引起一般同情，認為縱予宣告
    法定最低刑度猶嫌過重者，始有其適用（最高法院45年台上
    字第1165號、51年台上字第899 號判例意旨參照）。經查，
    被告於本案販賣甲基安非他命之次數雖僅2次，對象僅只1人
    ，所販賣之數量及獲利亦非甚鉅，然甲基安非他命係毒品危
    害防制條例公告列管之第二級毒品，其流通危害社會秩序至
    鉅，向為國法所厲禁，被告於密接之2日內販賣第二級毒品
    甲基安非他命2次，顯非偶然，對社會治安已造成相當之危
    害，實無足以引起一般人同情、顯可憫恕之處，復均經依毒
    品危害防制條例第17條第1項、第2 項規定減輕其刑，尚無
    情輕法重之弊，自無刑法第59條規定之適用餘地。
三、維持原判決之理由：
  ㈠原審以被告販賣第二級毒品共二罪，事證明確，予以論罪科
    刑，適用毒品危害防制條例第4 條第2 項、第17條第1 項、
    第2 項、第19條第1 項，刑法第11條、第51條第5 款、第38
    條之1 第1 項、第3 項規定，審酌被告不思依循正軌牟利，
    竟無視政府反毒政策及宣導而販賣第二級毒品甲基安非他命
    ，對於甲基安非他命施用者來源之提供有所助長，影響所及
    ，非僅人之生命、身體將可能受其侵害，社會、國家之法益
    亦不能免，危害之鉅，自應嚴厲規範，所為應受相當程度之
    刑事非難。惟念及被告販賣甲基安非他命之所得金額非鉅，
    且販賣毒品之次數僅2 次、對象僅1 人，犯罪期間非長，事
    後又已坦承所有犯行，具有悔意，犯後態度良好，併考量被
    告之素行暨其智識程度、犯罪之動機、目的、手段等一切情
    狀，另參酌被告販賣第二級毒品既遂二次之同質性高、數罪
    併罰之限制加重與多數犯罪責任遞減原則，各量處有期徒刑
    1年2月，定應執行有期徒刑2年。併就沒收部分敘明：⑴扣案
    行動電話1支（含門號0000000000號通話晶片卡1枚），為被
    告供本案販賣第二級毒品犯罪使用，此據被告供承在卷（原
    審卷第224頁），應依毒品危害防制條例第19條第1 項規定
    ，於被告各次販賣第二級毒品罪之主文項下宣告沒收。⑵被
    告就本案販賣第二級毒品之販賣所得500元及700 元，應依
    刑法第38條之1 第1 項前段、第3 項規定，於被告各該販賣
    第二級毒品罪之主文項下宣告沒收，於全部或一部不能沒收
    或不宜執行沒收時，均追徵其價額。核其認事用法均無不合
    ，量刑亦屬妥適。
　㈡被告上訴意旨略以：被告行為時僅26歲，年輕識淺，雖涉犯
    販賣第二級毒品二次，惟前後犯行僅相隔1天，且販賣對象
    同一，販賣數量皆微，獲利亦均不過百元，情節輕微，原判
    決雖依毒品危害防制條例第17條第1項、第2項規定減輕其刑
    ，然未適用刑法第59條規定酌減刑度，量刑仍屬過重，而有
    過苛之虞。
　㈢按量刑輕重，係屬為裁判之法院得依職權自由裁量之事項，
    苟其量刑已以行為人之責任為基礎，並斟酌刑法第57條各款
    所列情狀，在法定刑度內，酌量科刑，無偏執一端，致明顯
    失出失入之情形，自不得指為不當或違法。毒品於國內流通
    、氾濫，對社會危害至深且廣，為犯罪偵查機關嚴厲查緝，
    被告於本案二次販賣甲基安非他命之對象雖均同一，販賣之
    數量及獲利金額亦皆非鉅，然被告係於極為密接之2日內販
    賣甲基安非他命二次，已對社會治安造成相當之危害，客觀
    上並無任何情堪憫恕之處，復經依毒品危害防制條例第17條
    第1項、第2 項規定減輕其刑，已難認有情輕法重之虞，自
    無刑法第59條規定之適用，此經本院說明如前。況原審量定
    刑期，已就被告前開販賣毒品之次數、對象、所得金額、犯
    罪期間之長短及被告犯後坦承犯行之態度等刑法第57條所列
    各款情狀詳為斟酌，在適法範圍內行使其量刑之裁量權，核
    無違法或不當之情形。從而，被告以原審量刑過重，提起上
    訴，為無理由，應予駁回。
四、被告經本院合法傳喚，無正當理由不到庭，爰不待其陳述，
    為一造辯論判決。 
據上論斷，應依刑事訴訟法第368條、第371條，判決如主文。 
本案經檢察官陳漢章提起公訴，由檢察官施清火到庭執行職務。
中　　華　　民　　國　 109　　年　　2 　　月　　26　　日
                  刑事第三庭    審判長法　官  張惠立 
                                      法　官  劉兆菊
                                      法　官  廖怡貞
以上正本證明與原本無異。
如不服本判決，應於收受送達後20日內向本院提出上訴書狀，其
未敘述上訴之理由者並得於提起上訴後20日內向本院補提理由書
（均須按他造當事人之人數附繕本）「切勿逕送上級法院」。
                                      書記官  劉芷含
中　　華　　民　　國　　109 　年　　2 　　月　　26　　日

附錄：本案論罪科刑法條全文　
毒品危害防制條例第4條
製造、運輸、販賣第一級毒品者，處死刑或無期徒刑；處無期徒
刑者，得併科新臺幣 2 千萬元以下罰金。
製造、運輸、販賣第二級毒品者，處無期徒刑或 7 年以上有期
徒刑，得併科新臺幣 1 千萬元以下罰金。
製造、運輸、販賣第三級毒品者，處 7 年以上有期徒刑，得併
科新臺幣 7 百萬元以下罰金。
製造、運輸、販賣第四級毒品者，處 5 年以上 12 年以下有期
徒刑，得併科新臺幣 3 百萬元以下罰金。
製造、運輸、販賣專供製造或施用毒品之器具者，處 1 年以上7
 年以下有期徒刑，得併科新臺幣 1 百萬元以下罰金。
前五項之未遂犯罰之。